【裁判字號】    95,交上訴,152
【裁判日期】    951221
【裁判案由】    公共危險等
【裁判全文】
臺灣高等法院刑事判決               95年度交上訴字第152號
上  訴  人
即  被  告  甲○○
上列上訴人，因公共危險等案件，不服臺灣板橋地方法院95年度
交訴字第57號，中華民國95年8 月21日第一審判決（起訴案號：
臺灣板橋地方法院檢察署95年度偵字第7795號）提起上訴，本院
判決如下：
    主  文
上訴駁回。
甲○○緩刑參年。
    事  實
一、甲○○於民國（下同）94年12月17日上午8 時許，駕駛車牌
    號碼K4-6721 號自小客車，沿臺北縣泰山鄉○○路往林口鄉
    方向行駛，途經臺北縣泰山鄉○○路2段453號前，本應注意
    汽車行駛時，須注意車前狀況，並隨時採取必要之安全措施
    ，且在同一車道行駛時，除擬超越前車外，後車與前車之間
    應保持隨時可以煞停之距離，而當時天候為陰天、路面平坦
    乾燥、視線良好，並無不能注意之情事，適有乙○○騎乘車
    牌號碼BNC- 829號重型機車，於同向前方車道行駛，甲○○
    竟疏未注意車前狀況及保持二車間之安全距離，致其所駕駛
    之上開自用小客車，自後方追撞乙○○所騎乘上開機車左後
    車身，造成乙○○無法控制行進方向而衝向對向車道，而與
    對向駛至之劉約翰所駕駛車牌號碼FG-959號營業大貨車左前
    車身對撞，使乙○○受有右脛骨閉鎖性骨折、右股骨遠端粉
    碎性開放性骨折、左大腿撕裂傷等傷害。詎甲○○於知悉駕
    駛動力交通工具肇事並致乙○○受傷後，竟未停留，反基於
    肇事逃逸之犯罪故意，駕車加速逃逸，嗣經劉約翰記下車號
    報警循線查獲甲○○為肇事人。
二、案經乙○○訴由臺北縣政府警察局新莊分局報請臺灣板橋地
    方法院檢察署檢察官偵查起訴。
    理  由
甲、證據能力之說明：
一、按被告以外之人於審判外之言詞或書面陳述，除法律有規定
    者外，不得作為證據，刑事訴訟法第159條第1項定有明文，
    此即學理上所稱「傳聞證據排除法則」。又被告以外之人於
    審判外之陳述，雖不符同法第159條之1至第159條之4之規定
    ，而經當事人於審判程序同意作為證據，法院審酌該言詞陳
    述或書面陳述作成時之情況，認為適當者，亦得為證據。當
    事人、代理人或辯護人於法院調查證據時，知有第159條第1
    項不得為證據之情形，而未於言詞辯論終結前聲明異議者，
    視為有前項之同意，此據同法第159條之5規定甚明。
二、鑒於採用傳聞證據排除法則之重要理由之一，係因傳聞證據
    未經當事人之反詰問予以覈實，若當事人願放棄對原供述人
    之反對詰問時，原則上即可承認該傳聞證據之證據能力，而
    揆諸刑事訴訟法第159條之5之立法理由，除參照前述傳聞證
    據排除法則之基本法理外，亦參考日本刑事訴訟法第326 條
    之立法例。茲日本刑事審判實務之運作，有關檢察官及被告
    均同意作為證據之傳聞書面材料或陳述，可直接援引該國刑
    事訴訟法第326 條作為傳聞例外之法律依據，僅在檢察官與
    被告不同意之情況下，乃須根據其他傳聞例外規定俾以斟酌
    該等書面材料或陳述是否具有證據能力，在當事人間無爭執
    之案件中，傳聞證據基本上均可依據前引規定提出於法院使
    用。據此，刑事訴訟法第159條之5之適用應可作同上之解釋
    。本案告訴人乙○○、證人劉約翰於審判外接受司法警察調
    查、檢察官偵訊時之言詞陳述，及警繪道路交通事故調查表
    、現場圖與長庚紀念醫院94年12月31日診斷證明書等審判外
    書面陳述，亦屬於傳聞證據，惟公訴人、被告就前開審判外
    陳述之證據能力，於法院準備程序中表示無意見，且迄於言
    詞辯論終結前亦未再聲明異議，而法院審酌前揭陳述作成及
    該道路交通事故調查表、現場圖、診斷書製作時之情況，核
    無違法取證及證明力明顯過低之瑕疵，亦認為以之作為證據
    為適當，故依諸上開規定及說明，有關上開被告以外之人於
    審判外之陳述及前引診斷證明書是否屬於傳聞之例外，無庸
    先行考量刑事訴訟法第159條之1第2項、第159條之2至第159
    條之4等規定，得逕依同法第159條之5規定，作為證據。
三、本件臺灣省臺北縣區車輛行車事故鑑定委員會95年3 月17日
    北縣鑑字第0955180289號函附鑑定意見書，係該委員會受檢
    察機關之概括授權囑託，針對本件車禍原因所出具之書面鑑
    定報告，依刑事訴訟法第159條之1第1 項立法理由說明，及
    第同法208條第1項、第206條第1項規定，具有證據能力。
乙、論罪科刑之依據：
一、訊據上訴人即被告（下稱被告）甲○○，對其在上揭時地，
    駕車發生車禍並致告訴人受傷之事實，雖坦承不諱，惟辯稱
    ：其當時車子開近中間（應指中央分向線），要超越告訴人
    時，告訴人有向左一點點，所以告訴人的左側（車身）有碰
    到，告訴人就向前騎一騎，才騎到對向車道，其當時認為並
    不是被告撞倒告訴人，所以才離開，不是故意肇事逃逸云云
    。惟查：
(一)被告於94年12月17日上午8時許，駕駛車牌號碼K4-6721號自
    小客車，沿臺北縣泰山鄉○○路往林口方向行駛，途經臺北
    縣泰山鄉○○路○段453號前，適有乙○○騎乘車牌號碼BNC-
    829 號重型機車，於同向前方車道行駛，甲○○竟疏未注意
    車前狀況及保持二車間之安全距離，致其所駕駛之上開自用
    小客車自後方追撞乙○○所騎乘之上開機車左後車身，造成
    乙○○無法控制行進方向衝向對向車道，而與對向駛至之劉
    約翰所駕駛之車牌號碼FG-959號營業大貨車左前車身對撞，
    使乙○○受有右脛骨閉鎖性骨折、右股骨遠端粉碎性開放性
    骨折、左大腿撕裂傷之傷害。被告於知悉駕駛動力交通工具
    肇事並致乙○○受傷後，竟未停留，反駕車加速逃逸，嗣經
    劉約翰記下車號，報警循線查獲被告到案等情，業經被害人
    乙○○於警詢、原審時、本院審理具結證述明確（參見偵查
    卷8、9頁，原審95年8月7日審判筆錄，本院卷），核與證人
    劉約翰於警詢及檢察官偵訊時結證車禍發生經過情形相符（
    參見偵查卷10、11頁，40頁），並有長庚紀念醫院於94年12
    月31日出具診斷證明書、交通事故調查表、現場圖在卷可考
    ，被告於偵審中亦供承其有撞及該機車致發生車禍等情在卷
    ，可見該時地發生車禍肇事並致被害人受傷情事，均極明確
    ，洵堪認定。
(二)按，汽車駕駛人本應注意汽車行駛時，須注意車前狀況，並
    隨時採取必要之安全措施，且在同一車道行駛時，除擬超越
    前車外，後車與前車之間應保持隨時可以煞停之距離，為道
    路交通安全規則第94條第1項、第3項所明定。本件車禍發生
    之時，天候為陰天、路面平坦乾燥、視線良好，有警繪道路
    交通事故調查表、現場圖及現場照片18幀可憑（參見偵查卷
    3至5頁、13至21頁），是被告並無不能注意之情事，其疏未
    注意保持安全間隔距離及採必要安全措施，駕車自後追撞告
    訴人所騎乘機車之左後車身，造成告訴人機車失控衝入對向
    車道，致與對向駛至證人劉約翰所駕駛營業大貨車左前車身
    對撞，被告顯有過失，已甚明確。況依臺灣省臺北縣區車輛
    行車事故鑑定委員會於95年3 月17日北縣鑑字第0955180289
    號函覆之鑑定意見，亦認定「甲○○為肇事原因，乙○○及
    劉約翰均無肇事因素」，有該委員會鑑定報告書一份在卷可
    稽（參見偵查卷34至36頁），是被告有過失情節，洵堪認定
    。綜上所述，被告確有駕車過失肇事致告訴人受傷之情形，
    且其過失行為與被害人受傷結果之發生，有相當因果關係，
    亦甚明顯，是被告過失傷害犯行，洵堪認定。
(三)被告雖辯稱：其未撞倒被害人，其自行離去自非故意云云，
    但查，被告於行車前進同一方向，撞及前方之被害人機車，
    以致該機車倒向對方車道，而遭對向貨車撞擊之情事，既為
    被告所親眼目睹，可見被告就該車禍之發生，能明確知悉。
    況且，依卷附相片所載，被告汽車前方與機車，確有撞及之
    痕跡，且該機車遭撞擊情節極為嚴重，更是發生在被告前進
    方向之正前方，又依鑑定結果，被告係肇事原因，則被告竟
    未停車查看救助，反逃離現場，當有車禍肇事逃逸之犯行，
    極為明灼，其上開所辯云云，無非畏罪飾卸之詞，不足採信
    。從而，本件事證明確，被告上開之犯行，均堪認定，自應
    依法論科。
二、被告行為後，刑法於94年2月2日修正公布，並自95年7月1日
    起施行；修正後刑法第2條第1項規定，已將新舊法律適用之
    「從新從輕」原則，改採「從舊從輕」原則，而此規定僅係
    規範行為後法律變更所生新舊法律比較適用之準據法，並非
    實體刑罰法律，自不生行為後法律變更之比較適用之問題，
    應逕適用新法第2條第1項之規定，為「從舊從輕」之比較。
    且查，修正前刑法第51條規定：「數罪併罰，分別宣告其罪
    之刑，依左列各款定其應執行者」，其中第五款規定：「宣
    告多數有期徒刑者，於各刑中之最長期以上，各刑合併之刑
    期以下，定其刑期。但不得逾20年。」，修正後刑法第51條
    第5 款規定：「宣告多數有期徒刑者，於各刑中之最長期以
    上，各刑合併之刑期以下，定其刑期。但不得逾30年。」，
    比較結果，修正後刑法並非較有利於行為人，依刑法第2 條
    第1 項規定，應依修正前刑法定其應執行之刑。綜合各條文
    修正前後之比較，並依諸「新舊刑法關於刑之規定，雖同採
    從輕主義，係適用最有利於行為人之法律，既曰法律，自較
    刑之範圍為廣，比較時應就罪刑有關之共犯、未遂犯、連續
    犯、牽連犯、結合犯以及累犯加重、自首減輕、暨其他法定
    加減原因、與加減例等一切情形，綜其全部之結果，而為比
    較，再適用有利於行為人之法律處斷」（參照最高法24年上
    字第4634號判例要旨）及修正後刑法第2條第1項前段、後段
    規定之「從舊、從輕」原則，依整體比較結果，應適用舊法
    之行為時法。
三、核被告所為，係犯刑法第284條第1項前段之過失傷害罪、第
    185條之4之肇事逃逸罪。所犯上開二罪間，犯意各別，行為
    互殊，應予分論併罰。原審經審理結果，認被告犯罪明確，
    因而適用刑法第284條第1項前段、第185條之4、修正前刑法
    第51條第1項第5款，修正前罰金罰鍰提高標準條例第1 條前
    段等規定，並審酌本件車禍事故之肇事原因、被告過失情節
    、告訴人所受傷勢嚴重、被告車禍肇事逃逸，迄今雖有和解
    意願，仍未能與告訴人達成和解協議之犯後態度等一切情狀
    ，就其所犯過失傷害部分，量處有期徒刑二月，肇事逃逸之
    部分，量處有期徒刑七月，並定其應執行之刑為有期徒刑八
    月，以示懲儆。經核其認事用法尚無違誤，量刑亦屬允當，
    被告提起上訴，指摘原審量刑過重，或辯稱未肇事逃逸，核
    非可採，自為無理由，其上訴應予駁回。末查，被告於本院
    審理中，經本院勸諭和解，經告訴人答應以一次給付25萬元
    始願和解，雙方再前往調解委員會達成調解等節，有被告所
    提台北縣泰山鄉調解筆錄可憑，被告之前亦未曾受有期徒刑
    以上刑宣告，此有被告前科表可憑，受此罪刑宣告，應知警
    惕，無虞再犯，一併依修正後刑法第74條第1 款，宣告緩刑
    三年，用啟自新。
據上論斷，應依刑事訴訟法第368條，刑法第74條第1款，判決如
主文。
本案經檢察官許仲瑩到庭執行職務
中    華    民    國    95    年    12    月    21    日
                  刑事第六庭  審判長法  官  林  堭  儀
                                    法  官  莊  謙  崇
                                    法  官  蔡  聰  明
以上正本證明與原本無異。
過失傷害部分，被告及檢察官均不得上訴。
肇事逃逸部分，被告及檢察官均如不服本判決，應於收受送達後
十日內向本院提出上訴書狀，其未敘述上訴之理由者並得於提起
上訴後十日內向本院補提理由書（均須按他造當事人之人數附繕
本）。
                                    書記官  陳  建  邦
中    華    民    國    95    年    12    月    21    日
附錄：本案論罪科刑法條全文
刑法第284條：
因過失傷害人者，處6月以下有期徒刑、拘役或5百元以下罰金，
致重傷者，處1年以下有期徒刑、拘役或5百元以下罰金。
從事業務之人，因業務上之過失傷害人者，處1 年以下有期徒刑
、拘役或1千元以下罰金，致重傷者，處3年以下有期徒刑、拘役
或2千元以下罰金。
刑法第185條之4：
駕駛動力交通工具肇事，致人死傷而逃逸者，處6月以上5年以下
有期徒刑。


司法院資訊處製作；財團法人民間司法改革基金會備份。
